# 关于国家税务总局 2015 第 40 号文

提问人：198006wei 时间：2016-05-24 16:03:57
关于国家税务总局第 40 号文中涉及的“100%直接控制的居民企业之间，以及受同一或相同多家居民企业100%直接控制的居民企业之间按账面净值划转股权或资产”第四种情形：在母公司主导下，一家子公司向另一家子公司按账面净值划转其持有的股权或资产，划出方没有获得任何股权或非股权支付。划出方按冲减所有者权益处理，划入方按接受投资处理。 问题： 1 、划出方按冲减所有者权益处理，是从实收资本开始依次冲减吗（没有资本公积，且刚才提及的是所有者权益，没有说留存收益，绕过实收资本）？如果冲减实收资本，那么工商登记也要做相应的变更？ 2 、划入划出方受母公司100%控制，且划出方持有标股权为100%，这样划入方在拿到标公司的股权后构成了同一控制下的企业合并。那么划入方的长期股权投资成本以标的公司净资产的份额作为长期股权的投资成本（这些公司都是初始设立的，经营后肯定会有累计盈亏），这与上述按账面净值确认是否有冲突，或是说划出方的会计处理按 40 号文件，划入方的处理按长期股权投资准则。 谢谢。

回答人：chenyiwei
1 、是否冲减实收资本，应按具体交易方案确定，如果交易方案没有明确冲减实收资本的，则只能依次冲减资本公积、盈余公积、未分配利润。如果要冲减实收资本的，则应根据《公司法》的规定履行减资程序。 2 、 40 号文件是税务文件，不能用以指导会计处理。
划出方的会计处理也是按照会计准则的规定，只不过这里会计准则的规定恰好与税务规定一致而已。

提问人：198006wei 时间：2016-05-25 07:41:40
追问一下，那么划入方接受投资后，一方面增加借期股权投资，另一方面增加资本公积，对于划入方来讲构成了同一控制下企业合并，其应以在被合并方享有净资产的份额作为入账的初始投资成本，这样会导致划出方减记的长投金额与划入方增加的长投金额不一致，一旦上报到税务局，是否会引起他的质疑，因为在上报时，要将所做的会计处理分录上报上去（税务局的人很少有懂会计准则的）。他们会要求一增一减必须是金额一样，谢谢。

回答人：chenyiwei
建议与主管税务机关沟通解释。按照目前的会计准则，就是应当这样处理的。也请实际操作过的网友分享一下你们的经验，谢谢！